【裁判字號】    95,易,2376
【裁判日期】    951229
【裁判案由】    偽造文書
【裁判全文】
臺灣板橋地方法院刑事判決              95年度易字第2376號
公  訴  人  臺灣板橋地方法院檢察署檢察官
被      告  甲○○
                    （現另案於臺灣臺北監獄執行）
上列被告因偽造文書案件，經檢察官提起公訴（95年度他字第
5612號），本院裁定改依簡式審判程序審理，判決如下：
    主  文
甲○○行使偽造私文書，足以生損害於公眾及他人，累犯，處有
期徒刑伍月，如易科罰金，以銀元佰元折算壹日。如附表所示
偽造「易必強」之署押均沒收。
    事  實
一、甲○○前於民國85年間因犯偽造文書案件，經臺灣花蓮地方
    法院85年度訴字第439 號判決判處有期徒刑10月，緩刑5 年
    確定；嗣又於90年間因犯傷害案件，經臺灣士林地方法院90
    年度簡字第163 號判決判處有期徒刑3 月確定；致前案之緩
    刑遭撤銷，二罪接續執行，於93年8 月21日縮刑期滿執行完
    畢（再犯本罪構成累犯）；詎其仍不知悔改，因與林舜陽、
    陳燦富、沈建君（均另經臺灣板橋地方法院檢察署檢察官為
    不起訴處分）共同因涉嫌竊盜案件，而於94年11月30日19時
    30分許，在臺北縣土城市○○路○ 段100 號臺北縣政府警察
    局土城分局頂埔派出所接受詢問時，為避免通緝犯之身分遭
    警方查悉，未得其胞兄易必強之同意或授權，竟冒用易必強
    之名義應訊，並在警員製作之調查筆錄及夜間偵訊同意書上
    偽造如附表所示「易必強」之署押，並將偽造具有私文書性
    質之夜間偵訊同意書1 紙交付警員表明接受夜間詢問之意思
    而行使之，均足以生損害於易必強及偵查機關司法調查之正
    確性。嗣易必強於95年3 月28日10時許，在臺灣板橋地方法
    院檢察署檢察官偵查中供稱遭甲○○冒名而查獲上情。
二、案經易必強訴由臺灣板橋地方法院檢察署檢察官偵查起訴。
    本院於準備程序進行中，被告就被訴事實為有罪之陳述，經
    告知簡式審判程序之旨，並聽取公訴人、被告之意見後，由
    本院合議庭裁定由受命法官獨任進行簡式審判程序。
    理  由
一、訊據被告甲○○就上揭事實全部坦承不諱，核與告訴人易必
    強指訴之情節相符，亦核與前開竊盜案之同案被告林舜陽、
    陳燦富、沈建君於偵查中供稱：到庭之易必強本人並非與渠
    等一起被抓到警局之人等情無訛。此外，並有臺北縣政府警
    察局土城分局頂埔派出所94年11月30日調查筆錄及夜間偵訊
    同意書各1 份在卷可按。綜上調查，自堪認被告前開自白應
    與事實相符，本件事證明確，被告犯行堪以認定。
二、查夜間偵訊同意書係用以表明受詢問人接受警方於夜間偵訊
    之意思，具有私文書之意涵，是被告甲○○偽以「易必強」
    名義在前開夜間偵訊同意書1 紙上簽名後交付員警，足以生
    損害於公眾及他人，核其所為係犯刑法第216 條、第210 條
    之行使偽造私文書罪。而被告先後多次在調查筆錄及夜間偵
    訊同意書上偽造「易必強」之署押，時地緊接，顯係基於單
    一犯意接續犯刑法第217 條第1 項之偽造署押罪，為接續犯
    之單純一罪。而其偽造署押之行為係屬偽造私文書之階段行
    為，又其偽造私文書之低度行為應為行使之高度行為所吸收
    ，均不另論罪。查被告有如事實欄所示之犯罪科刑執行前科
    ，有臺灣高等法院被告全國前案紀錄表一份附卷可按，其於
    受有期徒刑執行完畢後，5 年內再故意犯本件有期徒刑以上
    之罪，為累犯，應依法加重其刑。又本件起訴書所引論罪法
    條雖僅論以被告犯刑法第217 條第1 項之偽造署押罪，惟犯
    罪事實部分已述及被告前揭行使偽造私文書之犯行，公訴人
    於審理期日復已當庭補正刑法第216 條、第210 條之起訴法
    條，本院自應予審理，附此說明。
三、爰審酌被告為避免警方查緝，竟冒用其兄「易必強」之名應
    訊，其犯罪之動機、目的、手段均非可取，所為影響司法偵
    審之正確性，並使易必強陷於遭檢察官訴追之危險，所生危
    害非輕，惟其犯後尚知坦承犯行之態度等一切情狀，量處如
    主文所示之刑，以資懲儆；而按行為後法律有變更者，適用
    行為時之法律，但行為後之法律有利於行為人者，適用最有
    利於行為人之法律，現行刑法第2 條第1 項定有明文。查被
    告行為後刑法第41條有關易科罰金之規定已於95年7 月1 日
    修正公布施行，修正前刑法第41條第1 項前段規定：「犯最
    重本刑為5 年以下有期徒刑以下之刑之罪，而受6 個月以下
    有期徒刑或拘役之宣告，因身體、教育、職業、家庭之關係
    或其他正當事由，執行顯有困難者，得以1 元以上3 元以下
    折算一日，易科罰金。」又被告行為時之易科罰金折算標準
    ，依修正前罰金罰鍰提高標準條例第2 條前段（現已刪除）
    規定，就其原定數額提高為100 倍折算1 日，則本件被告行
    為時之易科罰金折算標準，應以銀元300 元折算1 日，經折
    算為新臺幣後，應以新臺幣900 元折算為1 日。惟95年7 月
    1 日修正公布施行之刑法第41條第1 項前段則規定：「犯最
    重本刑為五年以下有期徒刑以下之刑之罪，而受六個月以下
    有期徒刑或拘役之宣告者，得以新臺幣一千元、二千元或三
    千元折算一日，易科罰金。」比較修正前後之易科罰金折算
    標準，以95年7 月1 日修正公布施行前之規定，較有利於被
    告，依現行刑法第2 條第1 項前段，自應適用修正前刑法第
    41條第1 項前段規定，定其易科罰金之折算標準，附此敘明
    。至偽造如附表所示「易必強」之署押，均應依刑法第219
    條之規定沒收之。
據上論斷，應依刑事訴訟法第273 條之1 第1 項、第299 條第1
項前段，刑法第2 條第1 項前段、第217 條第1 項、第216 條、
第210 條、第47條第1 項、修正前刑法第41條第1 項前段，修正
前罰金罰鍰提高標準條第2 條，判決如主文。
本案經檢察官張誌洋到庭執行職務。
中    華    民    國    95    年    12    月    29    日
                  刑事第五庭    法  官  許映鈞
以上正本證明與原本無異。
如不服本判決，應於送達後10日內向本院提出上訴狀（須附繕本
）。
                                書記官  呂苗澂
中    華    民    國    95    年    12    月    29    日
附錄本案論罪科刑法條全文：
中華民國刑法第216條
行使第210 條至第215 條之文書者，依偽造、變造文書或登載不
實事項或使登載不實事項之規定處斷。
中華民國刑法第210條
偽造、變造私文書，足以生損害於公眾或他人者，處5 年以下有
期徒刑。
附表：
┌──┬──────────┬─────┬────┐
│編號│    文   書         │偽造「易必│偽捺「易│
│    │                    │強」之署名│必強」之│
│    │                    │          │指印    │
├──┼──────────┼─────┼────┤
│ 一 │台北縣政府警察局土城│  二枚    │  五枚  │
│    │分局94年11月30日之調│          │        │
│    │查筆錄              │          │        │
├──┼──────────┼─────┼────┤
│ 二 │夜間偵訊同意書（構成│  一枚    │  一枚  │
│    │偽造私文書）        │          │        │
├──┴──────────┼─────┼────┤
│        總    計          │  三枚    │  六枚  │
└─────────────┴─────┴────┘


司法院資訊處製作；財團法人民間司法改革基金會備份。
